臺灣嘉義地方法院民事判決　　　　　　100年度家訴字第120號
原　　　告　羅惠如
訴訟代理人　葉榮棠律師
被　　　告　陳泰宇
被　　　告　陳盈安
被　　　告　陳彥霖
上列當事人間請求給付扶養費事件，於民國100 年08月18日辯論
終結，本院判決如下：
    主  文
被告陳泰宇、陳盈安、陳彥霖均應自民國100 年05月20日起，於
原告生存期間，每人均按月於每月20日各給付原告新臺幣伍仟元
。
訴訟費用由被告負擔。
本判決於訴訟中履行期已到者部分，得假執行。
    事  實
甲、原告方面：
壹、聲明：如主文所示。
貳、陳述：
    原告係民國37年09月16日出生，逾63歲高齡，無任何所得收
    入及資產，育有三子即被告陳泰宇、陳盈安、陳彥霖，依法
    均負有扶養原告義務。又原告目前居住於嘉義市，依行政院
    主計處於98年對於全國各縣市家庭收支調查報告中「平均每
    人月消費支出」之調查，嘉義縣98年度平均每人月消費支出
    為新臺幣（下同）15,052元。依目前物價水準、社會經濟狀
    況、現實生活機能而言，原告每月所需之生活費，以15,000
    元（取其整數）為適當，由被告三人分擔，即被告每人每月
    應各給付原告5,000 元。為此，原告爰依民法第1114條、第
    1115條、第1117條、第1118條、第1119條等規定，訴請鈞院
    判決如訴之聲明。
參、證據：提出兩造戶籍謄本及被告陳泰宇、陳盈安、陳彥霖等
    三人於97年07月14日所簽署之同意書等資料。
乙、被告方面：
壹、被告陳泰宇方面：
一、聲明：請求駁回原告之訴
二、陳述：
    因為被告現在還在服刑，刑期三年三個月，自99年09月20日
    起算。
三、證據：被告陳泰宇未提出證據資料。
貳、被告陳盈安方面：
一、聲明：請求駁回原告之訴
二、陳述：
    被告有過戶土地給原告，面積高達一千多坪，所以原告是有
    經濟能力，而且被告有與原告簽立土地贈與同意書。
三、證據：提出兩造於89年03月10日簽立之同意書。
參、被告陳彥霖方面：
一、聲明：請求駁回原告之訴
二、陳述：
    同被告陳盈安答辯理由。
三、證據：被告陳彥霖未提出證據資料。
    理  由
一、按直系血親相互間，互負扶養之義務，民法第1114條第1 款
    定有明文；又同法第1115條規定：「負扶養義務者有數人時
    ，應依左列順序定其履行義務之人：一、直系血親卑親屬。
    二、直系血親尊親屬。三、家長。四、兄弟姊妹。五、家屬
    。六、子婦、女婿。七、夫妻之父母。同係直系尊親屬或直
    系卑親屬者，以親等近者為先。負扶養義務者有數人而其親
    等同一時，應各依其經濟能力，分擔義務。」。次按，民法
    第199 條另規定：「債權人基於債之關係，得向債務人請求
    給付。」；又按，當事人締結之契約一經合法成立，即應受
    其拘束，權利人得依約行使其權利。
二、經查，本件原告羅惠如係37年09月16日出生，現年63歲。又
    查，被告陳泰宇、陳盈安、陳彥霖等三人均係原告羅惠如之
    子女，被告陳泰宇係62年05月05日出生、被告陳盈安係66年
    09月07日出生、被告陳彥霖係73年04月29日出生，被告三人
    現在均已經成年，依法均負有應扶養原告之義務。被告雖然
    辯稱伊等已有過戶土地給原告，面積高達一千多坪，原告有
    經濟能力等語。惟查，原告就此陳稱系爭的兩筆土地是被告
    的父親陳朝枝同意移轉給原告的，土地本來是訴外人陳朝枝
    的，後來移轉給原告，土地部分，伊分兩次賣掉了，第一次
    賣掉五百多萬元，還給農會，第二筆賣掉八百多萬元，因為
    有空地稅，所以賣掉，將賣掉土地的錢，去買房子，是用伊
    與被告陳盈安的名義購買，購買房子的錢尚欠兩百萬元，伊
    後來跟三信貸款八百萬元，並因為要幫小兒子即被告陳彥霖
    ，又向三信銀行貸款四十萬元拿去還給被告陳彥霖的屋主，
    因為陳彥霖跟他的屋主買房子，還欠他屋主四十萬元，總計
    伊向銀行貸款八百四十萬元，後來購買的那間房子，價值是
    一千三百三十萬元，可是之前賣土地根本就沒有賣那麼多錢
    ，房子現在已經賣掉了，賣一千二百一十二萬元，房子賣掉
    的錢，伊還了銀行貸款的錢，還有給仲介公司的錢，及處理
    一些費用。再查，本件依據原告提出之被告陳泰宇、陳盈安
    、陳彥霖三人於97年07月14日所簽署之同意書，內容載明：
    「每個月同意給母親生活費壹萬元。」，有原告提出之被告
    同意書附卷可證。雖然，被告陳泰宇辯稱伊現在還在服刑、
    另被告陳盈安與陳彥霖辯稱伊等有過戶土地給原告。惟按，
    當事人締結之契約一經合法成立，即應受其拘束，權利人得
    依約行使其權利。本件原告依被告陳泰宇、陳盈安、陳彥霖
    三人於97年07月14日所簽署之同意書內容，請求被告三人均
    應於原告生存期間，每人按月於每月20日各給付原告5,000
    元，符合契約的本旨；且參酌行政院主計處統計嘉義縣98年
    度平均每人月消費支出為15,052元，被告三人依法負有扶養
    原告之義務，被告每人應支付給原告之扶養費用即應各負擔
    15,052元中的三分之一，亦即5,017 元。因此，原告起訴請
    求被告陳泰宇、陳盈安、陳彥霖三人自100 年05月20日起，
    於原告生存期間，每人均按月於每月20日各給付原告5,000
    元，於法有據，屬有理由，應予准許。
三、本件原告勝訴部分，係命履行扶養義務之判決，爰依民事訴
    訟法第389 條第1 項第2 款，依職權宣告於訴訟中履行期已
    到者部分，得假執行。
四、本件事實已臻明確，兩造其餘主張、陳述或攻擊、防禦方法
    暨所提出之資料，核與本件判決結果無影響，爰不逐一論述
    ，附此敘明。
五、據上論結，本件原告之訴為有理由，依民事訴訟法第78條、
    第85條第1 項、第389 條第1 項第2 款，判決如主文。
中    華    民    國    100   年    9     月    1     日
                  家事庭法  官  呂仲玉
以上正本係照原本作成。
如對本判決上訴，須於判決送達後20日內向本院提出上訴狀。如
委任律師提起上訴者，應一併繳納上訴審裁判費。
中    華    民    國    100   年    9     月    1     日
                        書記官  駱大勝